臺灣臺南地方法院刑事判決
                                    109年度交易字第706號
公  訴  人  臺灣臺南地方檢察署檢察官
被      告  鄧泊豪



上列被告因過失傷害案件，經檢察官提起公訴 （109年度調偵字
第1441號），本院判決如下：
    主  文
鄧泊豪犯過失傷害罪，處拘役參拾日，如易科罰金，以新臺幣壹
仟元折算壹日。
    事  實
一、鄧泊豪於民國108年4月30日10時24分許，駕駛車號000-0000
    號自小客車，沿臺南市永康區高速公路北上便道外側車道由
    南往北方向行駛，途經大灣路942巷371弄116之5號前，見前
    方由陳挺璋（所涉過失傷害部分，業經檢察官另為不起訴處
    分確定）所駕駛之車號000-0000號自小貨車於上址倒車，鄧
    泊豪乃擬往內側車道閃避，其本應注意汽車在同向二車道以
    上之道路，除應依標誌或標線之指示行駛外，變換車道時，
    應讓直行車先行，並注意安全距離之規定，而依當時情況，
    又無不能注意之情形，竟疏未注意及此，即在未注意並禮讓
    內側車道直行車、未顯示往左方向燈下，貿然往左偏行駛欲
    由外側車道變換至內側車道，適有邱昱盛駕駛車號000-0000
    號自小客貨車，沿北上便道內側車道由南往北方向駛來，致
    雙方發生擦撞，鄧泊豪所駕駛之上開自小客車於擦撞後再往
    右偏移擦撞前方作倒車由陳挺璋所駕駛之上揭自小貨車及停
    放於路旁由吳廷舜所駕駛之車號0000-00號自小客車，並致
    陳挺璋因而受有頭部外傷、頸部疼痛之傷害。鄧泊豪於肇事
    後，在未被有偵查犯罪職權之公務員發覺前，向前往現場處
    理車禍之警員坦承為肇事者並願接受裁判。
二、案經陳挺璋訴由臺南市政府警察局永康分局報告由臺灣臺南
    地方檢察署檢察官偵查起訴。
    理  由
一、按被告以外之人於審判外之陳述，雖不符刑事訴訟法第159
    條之1至第159條之4之規定，而經當事人於審判程序同意作
    為證據，法院審酌該言詞陳述或書面陳述作成時之情況，認
    為適當者，亦得為證據；當事人、代理人或辯護人於法院調
    查證據時，知有刑事訴訟法第159條第1項不得為證據之情形
    ，而未於言詞辯論終結前聲明異議者，視為有前項之同意，
    同法第159條之5定有明文。查本判決所引用之傳聞證據，被
    告鄧泊豪於準備程序對證據能力表示無意見（本院交易字卷
    第43頁），檢察官及被告鄧泊豪於言詞辯論終結前均未聲明
    異議，復經本院審酌認該等證據之作成無違法、不當或顯不
    可信之情況，依上開規定，均有證據能力，合先敘明。
二、訊據被告鄧泊豪固坦承於上開時、地駕駛上開車輛與告訴人
    陳挺璋駕駛之上開車輛發生碰撞，告訴人經診斷有上開傷勢
    ，然矢口否認有何過失傷害犯行，並辯稱：我沒有過失，因
    為告訴人在高速公路下方便道突然倒車，我發現的時候一定
    要往左或往右切，告訴人臨時倒車，機車閃避的時候，我才
    知道他在倒車，我不能撞機車，我只能向左閃避；又當時兩
    車僅發生碰撞後，我看陳挺璋人好好的坐在車上云云。經查
    ：
(一)被告於108年4月30日10時24分許，駕駛車號000-0000號自小
    客車，沿臺南市永康區高速公路北上便道外側車道由南往北
    方向行駛，途經大灣路942巷371弄116之5號前，見前方由陳
    挺璋所駕駛之車號000-0000號自小貨車於上址倒車，被告乃
    往左偏行駛欲由外側車道變換至內側車道，適有邱昱盛駕駛
    車號000-0000號自小客貨車，沿北上便道內側車道由南往北
    方向駛來，致雙方發生擦撞，鄧泊豪所駕駛之上開自小客車
    於擦撞後再往右偏移擦撞前方作倒車由陳挺璋所駕駛之上揭
    自小貨車及停放於路旁由吳廷舜所駕駛之車號0000-00號自
    小客車之事實，為被告所供認，核與證人即告訴人陳挺璋於
    警詢、偵查及審理中之證述、證人邱昱盛、吳廷舜於警詢時
    之證述相符，並有道路交通事故現場圖、調查報告表（一）
    （二）各1份、現場暨監視錄影與行車紀錄器翻拍照片共28
    張（警卷第23至26、45至58頁），此部分事實均堪認定。
(二)又本案車禍發生經過由本院當庭就被告行車紀錄器錄影勘驗
    結果顯示：「⑴、邱昱盛行車記錄器-前1該錄影內容為於108
    年4月30日10時24分許，由邱昱盛所駕駛車牌號碼000-0000
    號自用小客車(下稱A車)，由南向北方向行駛於臺南市永康
    區高速公路北上便道之行車紀錄器前鏡頭畫面，共分為2個
    連續檔案，名稱為前1、前2；前1影片長度共1分10秒，錄影
    開始，畫面左上角顯示日期「0000-00-0000:23:34」，勘驗
    如下：
播放軟體顯示時間 影像內容 截圖 10：23：34～10：24：40 停黃燈開始A 車由南往北行駛於北上便道之內側車道，天氣晴朗視線良好，10：24：13停紅燈，10：24：32起步。  10：24：40～10：24：41 一台白色自小客車(車牌號碼000-0000，駕駛人即被告鄧泊豪，下稱B車)自畫面右方出現，行駛於同路段之外側車道，並加速行駛至A車車頭右側。另於10：24：41畫面中間，2台行進中之機車前方，有一行駛於外側車道之藍色貨車(車牌號碼000-0000，駕駛人陳挺璋，下稱C車) 車頭往左偏，佔據外側車道。 圖一 10：24：42～10：24：43 B車漸漸左偏往內側車道靠近，於10：24：42越過內、外車道中央分隔線；10：24：43為閃避前方2台機車，而往內側車道行駛，向A車靠近。 圖二 10：24：44～10：24：45 行駛於內側車道之A車閃避不及，撞至B車車身左前方，A車右前方車身略往上抬，右衝往C車靠近；此時之C車車身乃呈東南-西北向靜止於外側車道上。 圖三 
   ⑵邱昱盛行車記錄器-前2前2影片長度共26秒，錄影開始，畫
    面左上角顯示日期「0000-00-0000:24:45」，勘驗如下：
播放軟體顯示時間 影像內容 截圖 10：24：45～10：24：50 A車往前行駛，於通過右方C車後，減緩速度，並於10：24：50將車輛停下。 圖四 10：24：51～10：25：12 至畫面時間10：25：12影片結束為止，被告車輛均持續停放於該處未移動。  
   ⑶邱昱盛行車記錄器-後1，該錄影內容為上開邱昱盛所駕駛之
     A車，同日同一時間同路段之行車紀錄器後鏡頭畫面，共分
     為2個連續檔案，名稱為後1、後2；後1影片長度共1分12秒
     ，錄影開始，畫面左上角顯示日期「0000-00-0000:23:33
     」，勘驗如下：
播放軟體顯示時間 影像內容  截圖  10：23：33～10：24：17 A車由南往北行駛於北上便道之內側車道，天氣晴朗視線良好。10：23：33起步  10：24：18～10：24：34 A車於10：24：18減速至靜止於內側車道上，嗣於10：24：28 B車自畫面左方之外側車道出現，行駛於外側車道，10：24：32 A車往前行駛，B車則行駛於A車車尾之右方。 圖五 10：24：35～10：24：43 B車突加速行駛，於10：24：40越過A車，消失於畫面中。 圖六  10：24：44～10：24：45  行車紀錄器於10：24：44嚴重搖晃，B車到C車，畫面往右偏。 圖七 
   ⑷邱昱盛行車記錄器-後2後2影片長度共25秒。錄影開始，畫
     面左上角顯示日期「0000-00-0000:24:46」，勘驗如下：
播放軟體顯示時間 影像內容  截圖  10：24：46～10：24：51 B車右側車身與C車左側車身發生擦撞，B車往外側車道衝出，C車因B車之撞擊而同B車往畫面左側衝出，撞到電線桿停下；B車則再往前撞擊至停放於路旁之銀色自小客車(車牌號碼0000-00，駕駛人吳廷舜，下稱D車)後停下，D車往前移動撞到前方電線桿。B車右側車頭嚴重毀損凹陷、冒煙、引擎蓋半掀。 圖八 10：25：10～10：25：12 B車駕駛座門打開。   
     」，有本院109年11月10日勘驗筆錄1份與附件擷取照片在卷可參（本院交易字卷第78至81、89至95頁），參以證人邱昱盛於警詢時證稱：我於上述時地駕駛AHY-9890號自小客貨車沿高速公路北上便道由南往北行内侧車道行駛，與我同向行駛外側車道有一部鄧泊豪駕駛AZD-8I20號的自小客車，突然往左我行駛的車道偏過來，看到時我立即煞車但還是來不及而與對方發生碰撞，之後鄧泊豪車子再往右撞上AMV-2078號的貨車及8378-E3號的自小客車等語（警卷第18頁）。被告於警詢時亦供稱：我於駕駛AZD-8120號自小客車搭載張家琮沿高速公路北上便道由南往北行駛外側車道，至事故地前約20至30公尺處時，我看到有一部AMV-2078號的貨車自永康區大灣路942巷371弄116-5號的工廠出來作右彎，當時我以為該貨車是要作直行往北行駛的，我便繼續往前行駛至事故地點時，該貨車突然作倒車，發現時我便往左要切内車道作閃避，我車子約過一半至内車道時，突然有一部AHY-9890號的自小客車從我左後方駛來，雙方就發生擦撞了，致我車子在往右撞上AMV-2078號自小貨車及停於路旁的8378-E3號的自小客車等語（警卷第7頁），足證被告原駕車行駛在外側車道，見前方同車道之由告訴人陳挺璋駕駛之貨車於前方倒車，即在未注意並禮讓當時在內側車道由邱昱盛駕駛之直行來車，貿然往左偏欲由外側車道變換至內側車道，因而與邱昱盛之車輛擦撞後，再往右偏移擦撞前方作倒車由告訴人所駕駛之上揭自小貨車等事實，可堪認定。
(三)至被告辯稱係：便道只能北上，因告訴人在事故地點臨時倒車，其只能向左閃避而無過失云云，證人即告訴人陳挺璋於警詢及偵查中陳稱：當時其車子原本停放在公司裡面卸貨，卸完後其便往高速公路北上便道行駛想作倒車，將車子停放在公司的停放處所，其作倒車時，有看到被告鄧泊豪及訴外人邱昱盛在其左方前面的路口要作綠燈起步，之後有2部機車看到我有作減速，但告訴人駕駛小客車為了閃避該機車而往他左側作閃避，以致擦撞到訴外人邱昱盛所駕駛之自小客貨車，再往右撞到我的車子及停放在路旁我同事吳廷舜所有8378-E3號的小客車等語（警卷第14頁），參以被告提出之事故地前店家監視器光碟勘驗結果如下：「壹輛藍色貨車車頭開出去右轉停在外側車道上，然後倒車，倒車的時候，被告所駕駛的白色自小客車撞到藍色貨車的左側車身。二輛機車停在貨車的後方。」等情，亦有本院109年11月10日勘驗筆錄1份在卷可參（本院交易字卷第81頁），故由證人邱昱盛所駕駛之車號000-0000號自小客貨車行車紀錄器翻拍照片及附近店家監視器光碟勘驗內容所示，告訴人當時係在外側車道作倒車，且其倒車時，後方尚有2部機車與其相距數十公尺，均作減速後停在貨車後方而未致肇事，則以告訴人當時倒車之狀況，其並無違規或異常駕駛致後方車輛反應不及之情事，尚難認告訴人之駕駛與有過失。
(四)按汽車在同向二車道以上之道路，變換車道時，應讓直行車
    先行，並注意安全距離；變換車道時，應先顯示欲變換車道
    方向之燈光或手勢，道路交通安全規則第98條第1項第6款、
    第91條第1項第6款定以明文。本案被告領有普通小型車駕駛
    執照（警卷第43頁），對於上揭變換車道相關規定自應明瞭
    且應確實遵守。而本案車禍事故發生時天候晴、日間有自然
    光線、柏油路面乾燥、無缺陷、無障礙物、視距良好，並無
    不能注意之情事，有上開開道路交通事故調查報告（一）記
    載綦詳（警卷第24至26頁），被告竟疏未注意及此，見前方
    同車道之告訴人之貨車倒車行駛，即在未注意並禮讓內側車
    道邱昱盛之直行車，貿然往左偏行駛欲由外側車道變換至內
    側車道，致兩車於發生碰撞，被告駕車行為自有過失，甚為
    明確。又本件交通事故經送臺南市車輛行車事故鑑定委員會
    鑑定、臺南市車輛行車事故覆議委員會覆議後，鑑定結果均
    認：「鄧泊豪駕駛自小客車，變換車道未注意安全距離，為
    肇事原因；陳挺璋無肇事因素。」有臺南市車輛行車事故鑑
    定委員會南鑑0000000案鑑定意見書及臺南市車輛行車事故
    鑑定覆議委員會南覆0000000案覆議意見書各1份存卷可參，
    益徵被告就本件車禍事故之發生有過失，告訴人陳挺璋無過
    失無誤。是被告辯稱其沒有過失云云，洵屬卸責之詞。
(五)被告雖又辯稱其看告訴人好好的坐在車上云云。惟查，告訴
    人於車禍當日即前往高雄榮民總醫院臺南分院驗傷診斷受有
    頭部外傷、頸部疼痛之傷害，並有高雄榮民總醫院臺南分院
    診斷證明書1份為證（警卷第33頁）。且依證人陳挺璋於108
    年4月30日19時許警詢時證稱：我頸部及唇部有受傷，暫不
    提告等語（警卷第15頁），足見證人陳挺璋於尚未提出本案
    告訴前，即於車禍當日警詢時表示頸部及唇部有受傷。又依
    高雄榮民總醫院臺南分院函覆：依陳挺璋之病歷記載，陳挺
    璋於108年4月30日送至急診時即表示後頸處痛，之後接受電
    腦斷層檢查，未發現骨折或頸椎脫位情形，但無法排除whip
    plashinjury（頸部鞭打症）所造成之傷害，此有該院109年
    10月22日高總南醫字第1092101120號函及所附病歷影本在卷
    可參（院卷第59至66頁），而依本件事故之前述行車紀錄器
    及現場照片可知，被告之車輛受損嚴重，足見車禍當下撞擊
    力道已足使坐在車內之告訴人感到相當程度之震動而受傷就
    醫。由上各情以觀，堪認告訴人上開傷勢應為本案車禍所造
    成無誤。
(六)綜上所述，被告所辯各節均非可採，本案事證明確，被告過
    失傷害犯行洵堪認定，應依法論科。
三、論罪科刑：
(一)按行為後法律有變更者，適用行為時之法律；但行為後之法
    律有利於行為人者，適用最有利於行為人之法律，刑法第2
    條第1項定有明文。查被告於事實欄所載之犯行後，刑法第2
    84條業於108年5月29日修正公布，並自同年月31日生效施行
    。修正前刑法第284條第1項前段規定：「因過失傷害人者，
    處1年以下有期徒刑、拘役或100,000元以下罰金。」是上開
    條文修正後，將科處有期徒刑之上限提高至1年、罰金之上
    限提高至新臺幣(下同)100,000元，比較新舊法之結果，其
    行為時之舊法對被告較為有利，依刑法第2條第1項前段規定
    ，就被告前開犯行，應適用修正前之過失傷害罪規定予以論
    罪科刑。
(二)核被告所為，係犯修正前刑法第284條第1項前段之過失傷害
    罪。又被告於車禍事故發生後，臺南市政府警察局歸仁分局
    交通分隊警員據報前往現場處理時，肇事人在場，並當場承
    認為肇事人，業據到場處理之警員載明於臺南市政府警察局
    道路交通事故肇事人自首情形紀錄表，則被告就其過失傷害
    之犯行，符合自首要件，爰依刑法第62條前段之規定減輕其
    刑。
(三)審酌被告駕駛自用小客車上路，本應小心謹慎以維自身及他
    人之安全，竟未能盡其注意義務，致本案車禍發生使告訴人
    受傷，又考量被告供承其駕車肇事經過之情形，至今未與告
    訴人和解，另兼衡被告過失之程度及情節、告訴人受傷之程
    度，以及被告之素行、自陳為教育程度為高中肄業、目前無
    業、家中有爸爸及祖母，因其身體有狀況（詳卷），仍受父
    親撫養（本院交易字卷第87頁）等一切情狀，量處如主文所
    示之刑，並諭知易科罰金之折算標準。
據上論斷，應依刑事訴訟法第299條第1項前段，刑法第2條第1項
前段、修正前刑法第284條第1項前段、刑法第62條前段、第41條
第1項前段，刑法施行法第1條之1第1項，判決如主文。
本案經檢察官黃信勇提起公訴，檢察官陳擁文到庭執行職務。
中　　華　　民　　國　　109 　年　　11　　月　　30　　日
　　　　　　　　　  刑事第二庭    法　官　王惠芬
以上正本證明與原本無異
如不服本判決應於收受本判決後20日內向本院提出上訴書狀，並
應敘述具體理由。其未敘述上訴理由者，應於上訴期間屆滿後20
日內向本院補提理由書狀（均須按他造當事人之人數附繕本）「
切勿逕送上級法院」。
　　　　　　　　　　　　　　　　書記官　陳杰瑞
中　　華　　民　　國　　109 　年　　11　　月　　30　　日
附錄本案論罪科刑法條：
修正前中華民國刑法第284條
因過失傷害人者，處六月以下有期徒刑、拘役或五百元以下罰金
；致重傷者，處一年以下有期徒刑、拘役或五百元以下罰金。
從事業務之人，因業務上之過失傷害人者，處一年以下有期徒刑
、拘役或一千元以下罰金；致重傷者，處三年以下有期徒刑、拘
役或二千元以下罰金。